【裁判字號】    99,審訴,2078
【裁判日期】    990817
【裁判案由】    毒品危害防制條例
【裁判全文】
臺灣高雄地方法院刑事判決            99年度審訴字第2078號
公  訴  人  臺灣高雄地方法院檢察署檢察官
被      告  甲○○
上列被告因毒品危害防制條例案件，經檢察官提起公訴（99年度
毒偵字第2893號），被告就被訴事實均為有罪陳述，經本院告知
簡式審判程序之旨，並聽取公訴人及被告之意見後，合議庭裁定
由受命法官獨任依簡式審判程序審理，判決如下：
    主  文
甲○○施用第一級毒品，累犯，處有期徒刑玖月；又施用第二級
毒品，累犯，處有期徒刑陸月；應執行有期徒刑壹年壹月。
    事  實
一、甲○○前於民國92年間，因施用毒品案件，經本院以92年度
    毒聲字第6412號裁定令入勒戒處所施以觀察、勒戒後，認無
    繼續施用毒品傾向，於93年1月9日執行完畢，由臺灣高雄地
    方法院檢察署檢察官以92年度毒偵緝字第838號為不起訴處
    分確定。復於95年間，因施用毒品案件，分別經本院以95年
    度訴字第1987號、96年度訴字第42號判處有期徒刑6月、2月
    、10月、6月，嗣經減刑為3月、1月、5月、3月，合併定應
    執行刑為有期徒刑10月確定，於96年11月10日縮刑期滿執行
    完畢。詎其猶不知悔改，竟基於施用第一級毒品海洛因及施
    用第二級毒品甲基安非他命之犯意，於99年3月8日，在高雄
    縣岡山鎮○○路205巷37之1號住處內，以玻璃球燒烤吸食煙
    霧之方式，施用第二級毒品甲基安非他命1次。另於同年3月
    9日，在上址，以將海洛因摻入香菸內點燃吸食煙霧之方式
    ，施用第一級毒品海洛因1次。嗣於同年3月11日18時30分許
    ，在高雄縣岡山鎮○○路205巷37之1號，因另案通緝為警查
    獲，經警採集其尿液送驗，結果呈嗎啡、可待因、甲基安非
    他命陽性反應，始悉上情。
二、案經高雄縣政府警察局岡山分局報請臺灣高雄地方法院檢察
    署檢察官偵查起訴。
    理  由
一、本件被告甲○○所犯均為死刑、無期徒刑、最輕本刑為3年
    以上有期徒刑以外之罪，其於準備程序中就被訴事實為有罪
    之陳述，經本院告知簡式審判程序之旨，並聽取當事人意見
    後，合議庭認宜進行簡式審判程序，爰依刑事訴訟法第273
    條之1第1項規定，裁定由受命法官獨任進行簡式審判程序，
    合先敘明。
二、上揭犯罪事實均據被告甲○○於本院審理時坦承不諱；又其
    為警所採集尿液經送檢驗後結果呈嗎啡、可待因、甲基安非
    他命之陽性反應，有高雄縣政府警察局岡山分局梓官分駐所
    毒品案件嫌犯尿液採證檢驗對照表（檢體編號：岡990117）
    、台灣檢驗科技股份有限公司99年3月30日濫用藥物尿液檢
    驗報告各1份附卷可稽，足認被告自白均核與事證相符，自
    得為認定被告犯罪之依據。故本案事證明確，被告犯行均堪
    以認定。又被告曾受如事實欄所載之觀察、勒戒處分執行完
    畢後5年內，再犯施用毒品罪而經依法追訴處罰完畢等事實
    ，亦有卷附本院院內索引卡紀錄表、臺灣高等法院被告前案
    紀錄表各1份在卷可按。按毒品危害防制條例第20條、第23
    條於93年1月9日修正施行後，將施用毒品之刑事處遇程序，
    區分為「初犯」及「五年內再犯」、「五年後再犯」3種，
    其立法理由謂：「初犯」經觀察、勒戒或強制戒治執行完畢
    釋放後，「五年內再犯」者，因其再犯率甚高，原實施之觀
    察、勒戒及強制戒治既已無法收其實效，爰依法追訴或裁定
    交付審理。至於經觀察、勒戒或強制戒治執行完畢釋放後，
    「五年後再犯」者，前所實施之觀察、勒戒或強制戒治已足
    以遮斷其施用毒品之毒癮，為期自新及協助其斷除毒癮，仍
    適用「初犯」規定，先經觀察、勒戒或強制戒治之程式。從
    而依修正後之規定，僅限於「初犯」及「五年後再犯」二種
    情形，始應先經觀察、勒戒或強制戒治程序。倘被告於5年
    內已再犯，經依法追訴處罰，縱其第3次再度施用毒品之時
    間，在初犯經觀察、勒戒或強制戒治執行完畢釋放5年以後
    ，已不合於「五年後再犯」之規定，且因已於「五年內再犯
    」，顯見其再犯率甚高，原實施觀察、勒戒或強制戒治，已
    無法收其實效，即應依該條例第10條處罰，此有最高法院95
    年第7次刑事庭決議要旨可參。從而，被告於前開初犯經觀
    察、勒戒處分執行完畢釋放後「五年內再犯」施用毒品罪，
    並經依法追訴處罰完畢，而本件被告再度施用毒品犯行，已
    不合於「五年後再犯」之規定，揆諸前揭說明即應依毒品危
    害防制條例第10條施用毒品罪論罪科刑。
三、核被告所為，係犯毒品危害防制條例第10條第1項之施用第
    一級毒品罪及同條第2項之施用第二級毒品罪。其施用第一
    級毒品海洛因與第二級毒品甲基安非他命前各別持有海洛因
    、甲基安非他命之低度行為，應各為施用之高度行為所吸收
    ，均不另論罪。又被告所犯前揭2罪間，犯意各別，時間互
    殊，應予分論併罰。被告前曾因施用毒品案件，分別經本院
    以95年度訴字第1987號、96年度訴字第42號判處有期徒刑6
    月、2月、10月、6月，嗣經減刑為3月、1月、5月、3月，合
    併定應執行刑為有期徒刑10月確定，於96年11月10日縮刑期
    滿執行完畢之事實，有前開被告前案紀錄表1份附卷可稽，
    其於該有期徒刑執行完畢後5年內，故意再犯本件法定刑均
    為有期徒刑以上之罪，為累犯，各應依刑法第47條第1項規
    定加重其刑。爰審酌被告前因施用毒品之犯行，經施以觀察
    、勒戒處分及法院科刑判決執行完畢後，仍無法戒除毒癮，
    竟再為本件犯行，足見其惡習已深且戒絕毒癮之意志不堅，
    未能體悟施用毒品對自己、家人造成之傷害及社會之負擔；
    惟念被告犯後坦承犯行，態度尚可，另慮及施用毒品本質上
    係屬戕害自身健康之行為，尚未直接危害他人，反社會性程
    度應屬較低；及被告之生活狀況、品行、智識程度等一切情
    狀，分別量處如主文所示之刑，並定其應執行之刑，藉資懲
    儆。
據上論斷，應依刑事訴訟法第273條之1第1項、第299條第1項前
段，毒品危害防制條例第10條第1項、第2項，刑法第11條前段、
第47條第1項、第51條第5款，判決如主文。
本案經檢察官杜妍慧到庭執行職務。
中    華    民    國    99    年    8     月    17    日
                  刑事第十庭    法  官  李代昌
以上正本證明與原本無異。
如不服本判決應於收受本判決後10日內向本院提出上訴書狀，並
應敘述具體理由，如未敘述上訴理由者，應於上訴期間屆滿後20
日內補提理由書狀於本院（均須按他造當事人之人數附繕本）「
切勿逕送上級法院」。
中    華    民    國    99    年    8     月    17    日
                                書記官  黃振祐
附錄本判決論罪科刑適用法條：
毒品危害防制條例第10條
施用第一級毒品者，處6月以上5年以下有期徒刑。
施用第二級毒品者，處3年以下有期徒刑。

司法院資訊處製作；財團法人民間司法改革基金會備份。
